臺灣桃園地方法院小額民事判決
111年度桃小字第138號
原      告  鍾文豪
被      告  林育延

            謝承峻
兼  上一人
法定代理人  謝榮富
            孫沐香
上列當事人間請求損害賠償事件，本院於民國111年4月12日言詞
辯論終結，判決如下：
　　主    文
一、被告甲○○、丙○○應連帶給付原告新臺幣100,000元，及被告
    甲○○自民國111年3月9日起、被告丙○○自民國111年3月10日
    起，均至清償日止，按年息5％計算之利息。
二、被告丙○○、丁○○應連帶給付原告新臺幣100,000元，及均自
    民國111年3月10日起至清償日止，按年息5％計算之利息。
三、被告丙○○、乙○○應連帶給付原告新臺幣100,000元，及被告
    丙○○自民國111年3月10日起、被告乙○○自民國111年3月9日
    起，均至清償日止，按年息5％計算之利息。
四、前三項所命給付，如其中任一被告為全部或一部之給付，其
    他被告於其給付範圍內，同免給付責任。
五、原告其餘之訴駁回。
六、訴訟費用新臺幣1,000元由被告連帶負擔。
七、本判決第一項、第二項、第三項得假執行。
八、原告其餘假執行之聲請駁回。　
    事實及理由
壹、程序方面
    被告甲○○、丁○○經合法通知，未於言詞辯論期日到場，核無
    民事訴訟法第386條各款所列情形，爰依原告之聲請，由其
    一造辯論而為判決。
貳、實體方面　　
一、原告主張：被告丙○○於民國110年1月上旬某日時許，將其名
    下中國信託銀行帳戶000-000000000000號帳戶（下稱系爭帳
    戶）金融卡及密碼交予「王麒翔」使用，而由「王麒翔」或
    其所屬之不詳詐欺集團作為詐欺犯罪所用，而被告甲○○則於
    民國110年1月前不詳某時加入詐欺集團，擔任負責提領詐欺款
    項之車手。該不詳之詐欺集團成員先於110年1月11日9時40分
    許撥打電話予原告，以假冒親友借款周轉云云欺詐原告，致
    其陷於錯誤，遂於同日10時6分許，在臺南市○市區○○路0段0
    號，以網路轉帳方式將新臺幣（下同）10萬元匯至系爭帳戶
    內，再由甲○○於同日10時59分許、11時許、11時2分許，持
    系爭帳戶金融卡，在桃園市○○區○○路0段000號統一超商操作
    自動櫃員機，分別領取3萬元、3萬元、4萬元（下稱系爭事件
    ），致原告受有10萬元之損害。丙○○為前開詐欺行為時尚未
    成年，被告丁○○、乙○○為其法定代理人，故原告實可請求被
    告連帶賠償所受損失。為此，爰依侵權行為之法律關係，請
    求被告連帶賠償10萬元。並聲明：㈠被告應連帶給付原告10
    萬元，及自起訴狀繕本送達翌日起，均至清償日止，按年息
    5％計算之利息。㈡願供擔保請准宣告假執行。
二、被告方面：
　㈠被告甲○○、丁○○經合法通知，未於言詞辯論期日到場，亦未
    提出書狀為任何聲明或陳述。
　㈡被告丙○○、乙○○則以：對於賠償沒有意見，當時是朋友跟丙○○借帳戶，但沒有說什麼用途等語。
三、得心證之理由：
  ㈠經查，原告主張上開事實，業據其提出臺灣桃園地方檢察署1
    10年度偵字第14325號檢察官起訴書、本院少年法庭110年度
    少護字第822號宣示筆錄為證，並據本院調取前開少年事件
    卷宗核閱無訛，且為被告丙○○、乙○○所不爭執（見本院卷第
    26頁），至被告甲○○、丁○○已於相當時期受合法通知，無正
    當理由而未於言詞辯論期日到場，復未提出書狀爭執，依民
    事訴訟法第436條之23、第436條第2項、第280條第3項前段
    準用同條第1項之規定，應視同自認，堪信原告之主張為真
    實。是被告有前開侵權行為之事實，已堪認定。
  ㈡按因故意或過失，不法侵害他人之權利者，負損害賠償責任
    。數人共同不法侵害他人之權利者，應連帶負損害賠償責任
    ，民法第184條第1項前段、第185條第1項前段分別定有明文
    。又所謂共同侵權行為，係指數人共同不法對於同一之損害
    ，與以條件或原因之行為。數人共同為侵權行為加損害於他
    人，各有賠償其損害全部之責任。現今詐騙集團成員分工細
    膩，分配工作者、撥打電話或假扮公職人員行騙者、取款者
    ，各司其職，且常為單向聯絡，俾減少為檢警查獲之機會，
    為本院辦理相關案件職務上已知之事。被告甲○○、丙○○與其
    所屬詐騙集團其他成員基於避免遭查獲等考量，分工以達詐
    騙原告之同一目的，已如前述，自屬共同侵權行為人，而應
    對原告所受全部損害負賠償責任。是以原告依侵權行為之法
    律關係，請求被告甲○○、丙○○賠償其全部損害，洵為可採。
　㈢次按無行為能力人或限制行為能力人，不法侵害他人之權利
    者，以行為時有識別能力為限，與其法定代理人連帶負損害
    賠償責任。行為時無識別能力者，由其法定代理人負損害賠
    償責任。前項情形，法定代理人如其監督並未疏懈，或縱加
    以相當之監督，而仍不免發生損害者，不負賠償責任，民法
    第187條第1項、第2項定有明文。職是，法定代理人責任發
    生的原因在於其監督疏懈，由於無行為能力人或限制行為能
    力人在客觀上已具備不法侵害他人權利之要件，有此事實，
    即足以推定法定代理人未盡監督義務，因此被害人如已證明
    無行為能力人或限制行為能力人於行為時有識別能力，並具
    備故意過失要件，即得請求法定代理人與其連帶賠償損害。
    此項推定過失之規定為舉證責任之倒置，故被害人無庸證明
    法定代理人之有過失，即得請求其賠償損害。反之，法定代
    理人不但應證明就該加害行為已盡監督義務，以防患其損害
    之發生，且應證明就受監督人生活的全面已盡監護的義務，
    始得免責。再者，限制行為能力人不法侵害他人權利者，其
    法定代理人固應連帶負賠償責任，準此父或母，分別與限制
    行為能力者連帶負責固無不可，惟父母對於未成年子女之權
    利義務，除法律另有規定，由父母共同行使或負擔，並無父
    母間對於賠償責任應連帶負擔之規定。詳言之父母間，僅屬
    不真正連帶，並無連帶責任可言。查被告丙○○係92年2月1日
    生，於110年1月11日事發當時尚未滿20歲，自為限制行為能
    力人，又其精神正常，非無識別能力；而被告丁○○、乙○○為
    其父母，兩人共同行使負擔被告丙○○權利義務，即為被告丙○○之法定代理人。被告丙○○於系爭事件發生時，年僅17歲，
    被告丁○○、乙○○身為其父母，未盡其保護教養義務，被告丁○○、乙○○亦未能舉證證明其對被告丙○○的生活已盡監督義務
    而未有疏懈，或縱加以相當監督，仍不免發生損害，是原告
    依民法第187條第1項前段規定，請求被告丁○○、乙○○應各與
    其子即被告丙○○負連帶賠償責任，自屬有據。循此，被告丙○○所為本件侵權行為，依據民法第187條第1項前段規定，被
    告丁○○應與被告丙○○負連帶賠償責任，被告乙○○應與被告丙○○負連帶負損害賠償責任，渠等本於各別發生之原因，而對
    原告各負全部給付之義務，被告丁○○、乙○○之給付義務，客
    觀上具有同一目的，為不真正連帶債務，因其中一被告為給
    付，其餘被告於其給付範圍內即同免責任，原告主張被告丁○○、乙○○所負之債務同為連帶債務，容有誤會，原告此部分
    之請求，應予駁回。
  ㈣再按連帶債務之成立，以明示或法律有規定者為限，民法第2
    72條定有明文。又連帶債務，係指數債務人以共同目的，負
    同一給付之債務，而其各債務人對債權人，均各負為全部給
    付義務者而言；而不真正連帶債務，係指數債務人，以單一
    目的，本於各別之發生原因，負其債務，並因其中一債務之
    履行，而他債務亦同歸消滅者而言，兩者並不相同（最高法
    院91年度台上字第807號判決同此看法）。查本件被告甲○○
    、丙○○就其等依民法第185條規定對原告所負連帶負損害賠
    償責任，及被告丁○○、乙○○係依民法第187條第1項前段規定
    ，應各與被告丙○○負連帶負損害賠償責任，已如前述。而上
    開連帶責任係本於各別發生之原因，而對原告各負全部給付
    之義務，各該被告之給付義務，客觀上具有同一目的，為不
    真正連帶債務，揆諸上開規定及說明，因其中一被告為給付
    ，其餘被告於其給付範圍內即同免責任。
四、末按給付無確定期限者，債務人於債權人得請求給付時，經
    其催告而未為給付，自受催告時起，負遲延責任。其經債權
    人起訴而送達訴狀，或依督促程序送達支付命令，或為其他
    相類之行為者，與催告有同一之效力；又遲延之債務，以支
    付金錢為標的者，債權人得請求依法定利率計算之遲延利息
    ；而應付利息之債務，其利率未經約定，亦無法律可據者，
    週年利率為5％，民法第229條第2項、第233條第1項前段及第
    203 條分別定有明文。本件原告對被告之損害賠償債權，係
    以支付金錢為標的，無確定期限，又未約定利息，則被告應
    自受催告時起，負遲延責任。是原告就上述得請求之金額，
    併請求自起訴狀繕本送達被告甲○○翌日即自111年3月9日起
    （於111年3月8日送達，見本院卷第21頁）；送達丙○○、丁○○之翌日即111年3月10日起（於111年3月9日送達被告丙○○、
    丁○○，見本院卷第24頁）；送達乙○○翌日即111年3月9日起
    （於111年3月8日送達，見本院卷第23頁），均至清償日止
    ，按年息5％計算之利息，洵為有據。又被告間就上開債務，
    其連帶、不真正連帶之關係，已如前述。是原告就請求被告
    甲○○、丁○○、乙○○應連帶給付利息部分，應予駁回。
五、綜上所述，原告依侵權行為法律關係，請求被告甲○○、丙○○
    連帶給付10萬元、丙○○及其父丁○○連帶給付10萬元、被告丙○○及其母乙○○連帶給付10萬元，如任一被告已為給付全部或
    一部者，其餘被告就給付範圍內，免給付之義務，為有理由
    ，應予准許。逾此部分之請求（即主張被告甲○○、丁○○、乙○○間應負連帶賠償責任部分），則屬無據，應予駁回。
六、本件原告勝訴部分係依小額訴訟程序所為被告敗訴之判決，
    爰依民事訴訟法第436條之20之規定，依職權宣告假執行。
    原告雖聲明願供擔保請准宣告假執行，僅係促使法院職權發
    動，無庸另為准駁之諭知。至原告敗訴之部分，其假執行之
    聲請即失所依據，應併予駁回。
七、本件事證已臻明確，原告、被告丙○○、乙○○其餘攻擊防禦方
    法及舉證，經本院斟酌後，核與判決結果無影響，爰不予一
    一論述，併此敘明。
八、訴訟費用負擔之依據：民事訴訟法第79條、第85條第2項。
    並依同法第436條之19規定，確定訴訟費用額如主文第6項所
    示。
中　　華　　民　　國　　111 　年　　4 　　月　　29　　日
                  桃園簡易庭  法  官  曾耀緯
以上為正本係照原本作成。
如不服本判決，應於送達後20日內，向本院提出上訴狀並表明上
訴理由，如於本判決宣示後送達前提起上訴者，應於判決送達後
20日內補提上訴理由書（須附繕本）。
如委任律師提起上訴者，應一併繳納上訴審裁判費。
中　　華　　民　　國　　111 　年　　4 　　月　　29　　日
                              書記官  吳宏明
附錄：
一、民事訴訟法第436條之24第2項：
    對於小額程序之第一審裁判上訴或抗告，非以其違背法令為
    理由，不得為之。
二、民事訴訟法第436條之25：
    上訴狀內應記載上訴理由，表明下列各款事項：
    （一）原判決所違背之法令及其具體內容。
    （二）依訴訟資料可認為原判決有違背法令之具體事實。
三、民事訴訟法第471條第1項：（依同法第436條之32第2項規定
    於小額事件之上訴程序準用之）上訴狀內未表明上訴理由者
    ，上訴人應於提起上訴後20日內，提出理由書於原第二審法
    院；未提出者，毋庸命其補正，由原第二審法院以裁定駁回
    之。